臺灣臺中地方法院刑事判決　　　　　　　96年度易字第3230號
公　訴　人　臺灣臺中地方法院檢察署檢察官
被　　　告　乙○○
上列被告因竊盜案件，經檢察官提起公訴（96年度偵字第9255號
），本院判決如下：
    主    文
乙○○無罪。
    理    由
一、公訴意旨略以：被告乙○○於民國94年3月27日凌晨1時許，
    在臺中市○區○○路250號前，竊取甲○○所有，置放於機
    車置物箱內之innostream廠牌行動電話1支（行動電話機身
    為序號000000000000000號），得手後，將上開行動電話內
    SIM卡取出，改插入門號0000000000號SIM卡（上開SIM卡係
    由不知情之廖修安向遠傳電信股份有限公司申租，於94年2
    月6日至同年月8日間之某日贈與乙○○），於94年3月27日
    18時56分以失竊手機搭配上開0000000000號SIM卡撥打117號
    查詢時間台。嗣經員警調取失竊手機機身發話紀錄，始循線
    查獲，因認被告涉犯刑法第320條第1項之普通竊盜罪等語。
二、按犯罪事實應依證據認定之，無證據不得認定犯罪事實；又
    不能證明被告犯罪者，應諭知無罪之判決，刑事訴訟法第15
    4條第2項、第301條第1項分別定有明文。又認定不利於被告
    之事實，須依積極證據，苟積極證據不足為不利於被告事實
    之認定時，即應為有利於被告之認定，更不必有何有利之證
    據（最高法院30年上字第816號判例參照）。又刑事訴訟法
    第161條第1項規定：檢察官就被告犯罪事實，應負舉證責任
    ，並指出證明方法。因此，檢察官對於起訴之犯罪事實，應
    負提出證據及說服之實質舉證責任。倘其所提出之證據，不
    足為被告有罪之積極證明，或其指出證明之方法，無從說服
    法院以形成被告有罪之心證，基於無罪推定之原則，自應為
    被告無罪判決之諭知（最高法院92年台上字第128號判例參
    照）。又被告否認犯罪事實所持辯解縱使不能成立，除非有
    確實證據足以證明對於被告犯罪已無合理之懷疑外，不能遽
    為有罪之認定；刑事訴訟法規定被告有緘默權，被告基於不
    自證己罪原則，既無供述之義務，亦不負自證清白之責任，
    不能因被告未能提出證據資料證明其無罪，或對於被訴之犯
    罪事實不置可否，即認定其有罪（最高法院92年度台上字第
    2570號判決意旨參照）。
三、本件公訴人認被告涉嫌竊取甲○○所有、機身序號為000000
    000000000號行動電話1支（下稱系爭手機），無非係以通聯
    紀錄顯示系爭手機確有於94年3月27日18時56分搭配門號000
    0000000號SIM卡撥打117號之紀錄，而門號0000000000號SIM
    卡原由廖修安申租，但於94年2月初某日已轉贈予被告使用
    ，該SIM卡於上開通聯紀錄所示之時間係由被告所持有使用
    中，且被告於本院95年度易字第1333號廖修安被訴竊盜案件
    證述之持有SIM卡情節，與之後為本件被告時證述之情節，
    先後不一等為其依據。訊之被告堅決否認有此部分犯行，辯
    稱：確實收到廖修安贈予之手機含門號0000000000號SIM卡
    ，惟已轉贈予給王林金豆，但王林金豆沒有收，就將手機含
    SIM卡放在工作地點的桌上，過幾天手機連同SIM卡都不見了
    ，原本以為是王林金豆將手機及SIM卡拿走，才會說轉贈予
    給王林金豆，沒有竊取被害人甲○○所有之系爭手機等語。
四、經查：
  (1)被害人甲○○所有之系爭手機，於94年3月27日凌晨1時許，
    在臺中市○區○○路250號前失竊，經警由手機序號通聯紀
    錄查知系爭手機於94年3月27日18時56分，以0000000000號
    SIM卡撥打117號查詢時間台（見94年度偵字第15161號偵查
    卷第14頁，系爭機身序號為000000000000000號，於上開雙
    向通聯紀錄顯示之機身序號雖為000000000000000號，然手
    機序號前3碼為製造商，4-8碼為製造地區，9-14碼為手機代
    碼，序號最後1碼為檢查碼，是以上開2個序號為同1支手機
    ，有遠傳電信股份有限公司95年1月4日遠傳業服字第095101
    01377號函在卷可參，見同上偵查卷第55頁），而門號00000
    00000號SIM卡係由廖修安所申租，公訴人因此以廖修安涉犯
    竊盜罪嫌向本院提起公訴，經本院以95年度易字第1333號判
    處廖修安無罪，公訴人不服上訴，再經臺灣高等法院臺中分
    院以95年度上易字第1289號駁回上訴確定等節，業經本院調
    取上開卷宗查閱屬實。
  (2)依公訴人提出之被害人甲○○警詢筆錄及其於本院95年度易
    字第1333號審理時以告訴人身分所為之陳述「我是在凌晨1
    點多時才將車子停放在那裡，凌晨2點多我要去其機車時，
    發現（椅墊下的包包）不見了，立即去報案，報案時有提供
    手機序號」等語，僅能證明系爭手機於94年3月27日凌晨1時
    許，在臺中市○區○○路250號前遭竊之事實，然因被害人
    並未目擊行竊者為何人，本件亦未採得竊賊之指紋或其他證
    據，自不得以被害人之指述，遽而推論被告有竊取系爭手機
    之事實。
  (3)依據被告於本院95年度易字第1333號廖修安被訴竊盜案件中
    以證人身分結證稱「廖修安於94年2、3月間，農曆過年後某
    日，在我住處給我1支暗灰色手機，手機裡有卡片（指SIM卡
    ）」等語（見本院95年度易字第1333號卷第42-44頁、第49-
    50頁），並同時稱「後來將手機連同門號卡片送給一個叫王
    太太的人」等語，然證人王林金豆否認上情，證稱「認識被
    告，之前被告在我梅川西路的房子經營繡學號，不曾由被告
    處收受行動電話及SIM卡」等語（見96年度他字第260號卷宗
    第18頁），是被告辯稱已將證人廖修安贈與之手機連同門號
    0000000000號SIM卡轉贈予證人王林金豆云云，與事實不符
    ，不足採信，依現存證據，堪認94年3月27日18時56分，系
    爭手機搭配門號0000000000號SIM卡撥打117號查詢時間台時
    ，該失竊之系爭手機及門號門號0000000000號SIM卡均係由
    被告持有中。
  (4)然持有他人失竊物之原因眾多，衡諸社會常情，因收受、寄
    藏、故買贓物而取得，或在不知情之情況下因買賣、贈與、
    借貸所取得，抑或自己拾獲取得，均有可能，無從遽以推斷
    必定為竊取所得。被告就有無再將廖修安贈與之手機連同門
    號0000000000號SIM卡轉贈予王林金豆，先於本院本院95年
    度易字第1333號案件中證稱「交給王林金豆是因為他當時有
    在做中古手機的交易，我才將手機讓給他」（見本院95年度
    易字第1333號卷宗第43頁）；於王林金豆否認受贈手機後，
    改辯稱「我有要將手機含SIM卡送給王林金豆，但王太太沒
    有收，我就將手機放在工作地點的桌上，因為往來的人多，
    過幾天手機含SIM卡都不見了，我原本以為是王林金豆將手
    機拿走」云云，前後辯解歧異性甚大，顯有可疑，然依前所
    述，縱認被告所辯並非屬實，被告仍不負自證清白之責任，
    自不能因其辯解不能成立，即認定其有罪。
  (5)末者，被告持有他人失竊之物品，理論上有可能構成收受、
    寄藏贓物等罪嫌，而竊盜罪係以行為人竊取他人動產為成立
    要件；而收受、寄藏贓物則以行為人明知為贓物而無償取得
    或受寄藏放為其要件，二者構成要件迥異，社會基本之事實
    並非同一，自不得變更起訴法條（最高法院83年度台上字第
    2644號判決意旨參照），故此部分應由檢察官查明被告持有
    他人失竊物品（即系爭手機）之原因後，另為適法處理，附
    此敘明。
五、綜上所述，本件依公訴人提出之證據及其所指之證明方法，
    尚不能使本院就被告有竊取被害人甲○○系爭手機之犯罪事
    實，形成確切無合理懷疑之心證。此外，復無其他積極證據
    足資證明被告確有起訴書所指竊取被害人系爭手機之犯行，
    此部分即屬不能證明被告犯罪，依法應為無罪之諭知。
據上論斷，應依刑事訴訟法第284條之1、第301條第1項，判決如
主文。
中　　華　　民　　國　　96　　年　　12　　月　　28　　日
                      台灣台中地方法院刑事第二庭
                              法  官  陳姵君
上正本證明與原本無異。
如不服本判決，應於收受送達後10日內向本院提出上訴書狀（應
敘述具體理由並附繕本）。
上訴書狀如未敘述理由，應於上訴期間屆滿後20日內補提理由書
於本院。
中　　華　　民　　國　　96　　年　　12　　月　　28　　日
                              書記官 莊金屏
